臺灣高等法院高雄分院刑事判決　　　　　九十一年度上易字第一七五號
　　上訴人
　　即被告　丙○○
　　選任辯護人　陳里己律師
　　　　　　　　蔡淑媛律師
　　　　　　　　吳敏蕙律師
右上訴人因竊佔案件，不服臺灣屏東地方法院九十一年度易字第七二三號中華民國九
十一年十一月七日第一審判決（起訴案號：臺灣屏東地方法院檢察署九十一年度偵字
第一二五九號），提起上訴，本院判決如左：
      主      文
上訴駁回。
      事實及理由
一、本案經本院審理結果，認原審判決之認事用法及量刑，均無不當，應予維持，並
    引用原審判決書所記載之事實、證據及理由。
二、上訴人即被告丙○○上訴意旨雖又辯稱：告訴人甲○○等人所有之內埔鄉○○段
    四一０號土地，先前被告之父即已經開墾，被告自民國（下同）五十年間開始耕
    作，被告並不知道土地係告訴人等所有，無竊佔意圖，盧錦城介紹陳輝煌租用該
    土地時，他們於九十年六月與告訴人甲○○曾一同前往看地，可見當時甲○○不
    知道該土地係彼等所有，甲○○所稱耕作到八十四年，並非實在云云。
三、惟查：
  (一)證人盧錦城介紹證人陳輝煌向被告租用上開土地，係被告偕同陳輝煌前往看地，
    並未與告訴人甲○○同往，陳輝煌與被告簽訂租約時，雖係在甲○○之工寮，甲○○在場，但甲○○並不知陳輝煌租用之土地坐落何處，而陳輝煌交付租金與被
    告之款項，係陳輝煌自己所提出等情，為證人陳輝煌所證實。證人盧錦城所證曾
    偕同甲○○前往現場看地，為甲○○所否認，就盧錦城所證陳輝煌交付租金之款
    項，係甲○○所提出等情，與陳輝煌之證言不符，則盧錦城所證甲○○曾一同前
    往看地之說，難認為真實可採。且甲○○陳明在八十四年之前，曾在上開工地耕
    作，證人即該土地共有人李開榮亦證稱甲○○在八十四年時，尚在該土地種蕃薯
    ，則甲○○應無不知上開土地為彼等所有之理。證人盧錦城果有偕同甲○○前往
    看地，甲○○要無不提出異議之可能。告訴人甲○○係因患肝病，故自八十四年
    間起未繼續在上述土地耕作，為甲○○所陳明，且近年來，種植農作物，得利無
    幾，告訴人等因故未繼續耕作，難認有不實之處。
  (二)被告竊佔之土地面積，為九千二百四十三平方公尺，經潮州地政事務所測量無訛
    ，有複丈成果圖在卷可憑。證人蔡吳罔市雖證稱伊在十多年前即受被告僱用，在
    上述土地種植鳳梨云云，但就其所證「合起來不超過三分地」云云，與前開測量
    之面積顯不相符，是蔡吳罔市是否有在十多年前受被告僱用種植鳳梨，已非無疑
    ，其證言尚難採為認定事實之依據。
  (三)被告聲請至現場勘驗其所種植之芒果樹，以鑑驗芒果樹種植之年數，可證明被告
    佔用上述土地已逾十年等情。惟芒果樹可自他處移植，鑑驗芒果樹之年輪，非必
    與被告佔用上述土地之年數相當，本院認無勘驗必要。
四、綜上所，上訴意旨執前詞否認犯罪，指摘原判決不當，為無理由，應予駁回。
五、告訴人甲○○及乙○○因土地重測而發覺被竊佔，其重測日期係九十一年二月二
    十六日，原判決事實欄誤載為八十九年六月間，應予更正。
據上論斷，應依刑事訴訟法第三百六十八條、第三百七十三條，判決如主文。
本案經檢察官張其主到庭執行職務。
中    華    民    國     九十二     年       二       月     二十七     日
                              臺灣高等法院高雄分院刑事第五庭
                                  審判長法官  吳水木
                                        法官  趙文淵
                                       法官  洪慶鐘
右正本證明與原本無異。
不得上訴。
                                      書記官  彭筱瑗
中    華    民    國     九十二     年       三       月      四        日
                                                                        Ｆ
附件：
臺灣屏東地方法院刑事判決                          九十一年度易字第七二三號
    公  訴  人  臺灣屏東地方法院檢察署檢察官
    被      告  丙○○  男  五十四歲（民國○○○年○月○日生）
                        住屏東縣內埔鄉○○村○○路八十二號
                        身分證統一編號：Ｔ一二三七九五號
    選任辯護人  陳世明  律師
右列被告因竊佔案件，經檢察官提起公訴（九十一年度偵字第一二五九號），本院判
決如左：
    主  文
丙○○意圖為自己不法之利益，而竊佔他人之不動產，處有期徒刑玖月，緩刑肆年。
    事  實
一、丙○○意圖為自己不法之利益，明知坐落屏東縣內埔鄉○○段四一０號土地係甲○○（持分九十六分之五十九）、乙○○（持分九十六分之二十九）、李開榮（
    持分十二分之一，九十年五月七日移轉登記予吳鄔月娥）等三人所共有，自民國
    八十四年底起，即竊佔該土地九千二百四十三點七九平方公尺使用，並於九十年
    十月一日起，將該竊佔土地租予不知情之陳輝煌種植木瓜，嗣於八十九年六月間
    ，甲○○及乙○○因土地重測而發覺上情。
二、案經甲○○及乙○○訴請台灣屏東地方法院檢察署檢察官偵查起訴。
    理  由
一、訊據被告丙○○固不諱言伊佔有上揭土地並將之出租他人之事實，惟辯稱：上揭
    土地係伊父親於五十幾年間即交予伊耕種，伊使用上揭土地已經三十多年了云云
    。經查：
（一）右揭事實，業據告訴人甲○○、乙○○指訴歷歷，並經證人陳輝煌證述無誤，
      又告訴人甲○○、乙○○、證人李開榮於本院勘驗現場時經隔離訊問，就三人
      於八十四年間之前共同於前揭土地上耕種，告訴人甲○○於簡圖Ｋ、Ｌ處，乙○○於Ｂ、Ｃ處，李開榮於Ｇ、Ｉ處種植蕃薯，嗣於八十四年後因告訴人甲○○肝病致三人陸續未繼續耕作等情，均供陳互核一致，足認被告丙○○所稱伊
      使用上揭土地已經三十多年了云云不足採信。再台灣屏東地方法院檢察署檢察
      官於九十一年四月二十五日會同潮州地政事務所至該土地履勘，經測量複丈結
      果，該土地Ｂ部分（面積四三七點一二平方公尺）及Ｃ部分（面積一五四六點
      八三平方公尺）有被告種植之鳳梨，另Ｇ部分（面積九三點一九平方公尺）、
      Ｉ部分（面積一八００點九二平方公尺）、Ｋ部分（面積三０二八點九一平方
      公尺）、Ｌ部分（面積二０四一點一０平方公尺）、Ｎ部分（面積二九五點七
      二平方公尺）則有陳輝煌種植之木瓜，亦有複丈成果圖一份及照片十八張附卷
      足佐，此外，並有土地登記謄本、土地所有權狀、地籍圖謄本、租地合約書在
      卷可稽。
（二）證人黃登貴固於本院勘驗現場時證稱：「我以前曾在現在種值木瓜即簡圖Ｋ、
      Ｌ處幫丙○○除草，他那時有種芒果、花生、蕃薯等物。我約在三十幾年前幫
      他除草，約五、六年時間，當時就有這條小路（簡圖中及本即卷附第二張照片
      所示之小路），我都是赹這條小路，所以我才認得」等語，證人黃方金月即證
      人黃登貴之妻亦證稱：「我們約在二十年前受僱於丙○○，在現在種木瓜處幫
      他除草，當時種芒果、花生、蕃薯等物」等語，惟證人黃登貴、黃方金月係七
      十餘歲年邁夫婦，經質諸如何確定當時除草之地即為現地，證人黃登貴、黃方
      金月均無法明確回答，證人黃方金月僅能稱：「因為我們都是從這小路進來」
      等語，黃登貴僅能以手指Ｂ、Ｃ、Ｉ、Ｌ、Ｋ等處稱：「我以前在這些地方幫
      丙○○除草」，雖證人黃登貴、黃方金月均能明確指出係在沿小路進來後左右
      二旁除草，惟自前揭小路進入後，尚須前行一段距離，始達四一○地號，通過
      四一○地號後，小路二邊即亦為被告所佔有之四三○、四一九地號，此有上揭
      複丈成果圖及照片數幀在卷可按，證人黃登貴、黃方金月就伊等二、三十餘年
      前為被告除草之地究為何處，既無法確認係四一○地號或四三○、四一九地號
      ，證人黃登貴、黃方金月之證詞，自不足為被告丙○○有利之認定。
（三）綜上所述，被告所辯要不足採，事證明確，被告犯行堪以認定，應依法論科。
二、核被告丙○○所為，係犯刑法第三百二十條第二項之竊佔罪。茲審酌被告犯罪之
    動機、目的、素行、竊佔土地之面積、期間、犯後飾詞諉過之態度，惟已與告訴
    人成立調解等一切情狀，爰量處如主文所示之刑，以資懲儆。查被告未曾受有期
    徒刑以上刑之宣告，有台灣高等法院被告全國前案紀錄表可按，已與告訴人調解
    成立，經此偵審程序教訓，應知所警惕，諒無再犯之虞，本院認所宣告之刑，以
 暫不執行為適當，併諭知緩刑，以勵自新。
據上論斷，應依刑事訴訟法第二百九十九條第一項前段，刑法第三百二十條第二項、
第一項、第七十四條第一款，罰金罰鍰提高標準條例第一條前段，判決如主文。
中      華      民      國      九十一      年    十一    月     七     日
                                      臺灣屏東地方法院刑事第四庭
                                          法  官   郭書豪
右正本證明與原本無異。
如不服本判決應於收受本判決後送達後十日內向本院提出上訴書狀，其未敘述上訴理
由者，並得於提起上訴後十日內向本院補提理由書狀（均須按他造當事人之人數附繕
本 ）「切勿逕送上級法院」
                                          書記官   唐淑嫻
中      華      民      國      九十一      年    十一    月     七     日
附錄本判決論罪科刑法條：
刑法第三百二十條
意圖為自己或第三人不法之所有，而竊取他人之動產者，為竊盜罪，處五年以下有期
徒刑、拘役或五百元以下罰金。
意圖為自己或第三人不法之利益，而竊佔他人之不動
產者，依前項之規定處斷。
前二項之未遂犯罰之。
